臺灣臺中地方法院刑事判決　　　　　　　95年度易字第2334號
公　訴　人　臺灣臺中地方法院檢察署檢察官
被　　　告　戊○○
輔　佐　人　乙○○
指定辯護人　本院公設辯護人　甲○○
上列被告因加重竊盜案件，經檢察官聲請簡易判決處刑（九十五
年度偵字第一二四０三號），經本院豐原簡易庭認為不宜逕以簡
易判決處刑，簽由本院刑事庭依通常程序審理（九十五年度豐簡
字第四四一號），本院合議庭裁定改依簡式審判程序審理後，判
決如下：
    主    文
戊○○連續於夜間侵入住宅踰越安全設備竊盜，處有期徒刑捌月
。並於刑之執行完畢或赦免後，令入相當處所，施以監護貳年。
    犯罪事實
一、戊○○為中度智能不足者，長期處於精神耗弱之狀態，對於
    外界事務判斷較一般常人為弱，基於意圖為自己不法所有之
    概括犯意，（一）先於民國九十五年五月二十日下午五時三
    十分許，前往臺中縣東勢鎮○○路中盛巷十六號丙○○之住
    處，拉開該住處一樓未上鎖之鐵門後，隨即侵入該住宅，徒
    手竊取丙○○所有，擺放在該處三樓，內裝有新台幣（下同
    ）四千餘元硬幣之撲滿一個，得手後，將之供己花用完盡。
    （二）又於九十五年五月二十一日下午十一時三十分許之夜
    間，再以同一方式，侵入上開同一處所竊取財物，待其得手
    一百餘元之零錢，而由三樓下樓往二樓時，適為丁○○撞見
    ，戊○○隨即神色慌張往屋外逃跑離去。嗣丁○○於同日下
    午十一時四十分許，將上開遭竊事由告知路過之巡邏員警後
    ，為警循線於翌日即同年月二十一日凌晨零時十分許，至臺
    中縣東勢鎮○○路二十號查獲戊○○，並在該處扣得戊○○
    所竊得而尚未花用完畢之硬幣一千四百零七元。（三）又於
    九十五年五月三十一日凌晨二時五十四分許之夜間，至臺中
    縣東勢鎮○○街一一九號己○○之住處，因見該處三樓窗戶
    未關，遂攀爬至三樓後，由三樓攀爬窗戶之安全設備而入內
    ，再至該處一樓欲竊取財物，然因該處抽屜均上鎖而未能得
    逞。（四）再於九十五年六月一日凌晨一時三十九分許之夜
    間，以上揭方式進入上開同一處所，徒手竊取放置在該處一
    樓辦公室椅子上皮包內之現金二千元，得手後，供己花用完
    盡。（五）又於九十五年六月二日凌晨零時五十八分許之夜
    間，以上揭方式進入上開同一處所，徒手竊取放置在該處一
    樓辦公室椅上之皮包內現金六十元，得手後，供己花用完盡
    。（六）再於九十五年六月三日凌晨零時三十九分許之夜間
    ，以上揭方式進入上開同一處所，徒手竊取現金一千元、手
    機二支、刮鬍刀一支及充電器一支得手。（七）另於九十五
    年六月五日凌晨零時三十五分許之夜間，以上揭方式進入上
    開同一處所，徒手竊取己○○母親放置在該處一樓辦公桌上
    之皮包內零錢四十六元，得手後放置在其左方口袋內。嗣經
    己○○觀看住家監視器所攝錄之錄影帶後，發現上情而報警
    查獲，始循線獲悉上情。
二、案經臺中縣警察局東勢分局報請臺灣臺中地方法院檢察署檢
    察官聲請簡易判決處刑，經本院豐原簡易庭認為不宜逕以簡
    易判決處刑，簽由本院刑事庭依通常程序審理。
    理    由
一、上開犯罪事實，業據被告戊○○於警詢、偵查及本院審理中
    坦承不諱，核與被害人丙○○、己○○及證人即丙○○之子
    丁○○分別於警詢時所陳情節均相符，且有贓物認領保管單
    、現場照片、現場圖、行竊現場及扣案物照片等在卷足佐，
    足見被告之自白，核與事實相符。本案事證明確，被告上開
    犯行，堪予認定。
二、按窗戶具有防閑之效用，自屬安全設備。核被告就犯罪事實
    欄一（一）之所為，係犯刑法第三百零六條第一項之侵入住
    宅罪及第三百二十條第一項之竊盜罪；又就犯罪事實欄一（
    二）之所為，係犯刑法第三百二十一條第一項第一款之於夜
    間侵入住宅竊盜罪；又就犯罪事實欄一（三）之所為，係犯
    刑法第三百二十一條第二項、第一項第一款、第二款之於夜
    間侵入住宅踰越安全設備竊盜未遂罪；又就犯罪事實欄一（
    四）至（七）之所為，均係犯刑法第三百二十一條第一項第
    一款、第二款之於夜間侵入住宅踰越安全設備竊盜罪。而按
    刑法第二條第一項所稱之法律，係指刑罰所依存的整體法律
    狀態，故法律有變更應指足以影響行為的可罰性與法律效果
    的法令因修正或廢止而有所變更而言。所以刑法法律變更概
    念，應界定在法律規定的改變，足以影響刑罰權判斷者而言
    ，刑法總則的變更，自然會影響到個別犯罪的成立，乃至於
    法律效果的結構，自屬法律變更，應為新舊法之比較。而刑
    法修正之後，原屬牽連犯及連續犯之數個犯罪行為，依新法
    應數罪併罰，比較修正前之規定，可依裁判上一罪論處，顯
    然修正前之規定有利於被告，如仍依修正後之規定，對於被
    告極為不利，從而，解釋上對於刑法第二條之解釋，應包括
    此種影響罪刑加重之規定。又被告行為後，刑法第五十五條
    關於牽連犯之規定業已刪除，是被告犯後法律已有變更，而
    本件被告於舊法時期所犯之如犯罪事實欄一（一）所示之竊
    盜罪及侵入住宅罪二罪間，有方法、目的之牽連犯關係，自
    應依修正前施行前之刑法第五十五條規定，從一較重之竊盜
    罪處斷。又查本件被告行為後，刑法第五十六條關於連續犯
    之規定業已刪除，是被告犯罪後法律已有變更，經比較新舊
    法結果，以被告行為時之規定較有利於被告，新法之規定對
    於被告並無較為有利之情形，自應依刑法第二條第一項前段
    規定，適用修正施行前之刑法第五十六條規定，論以連續於
    夜間侵入住宅踰越安全設備竊盜既遂罪，並加重其刑。又被
    告行為後，刑法第十九條第二項有關精神耗弱規定已有修正
    ，此項變動影響行為人之刑罰法律效果，係屬新修正刑法第
    二條第一項之「法律變更」，然本件被告行為時係於新修正
    刑法生效之前，自應為新舊法比較，而經綜合比較新舊法之
    結果，因修正前舊法與新法規定對於被告並無較有利或不利
    之情形，是併依修正後刑法第二條第一項前段之規定，適用
    被告行為時之法律，即應適用修正前刑法第十九條第二項之
    規定，而查被告為中度智能不足者，經本院將被告送行政院
    衛生署草屯療養院為精神鑑定之結果，認「綜合被告之個人
    生活史及病史、家屬的陳述過去史、身體檢查及神經學檢查
    、腦電波及實驗室檢查、心理測驗及精神狀態檢查。認被告
    自幼由祖母及母親撫養，被告因幼時發高燒而腦傷至發育成
    長遲緩，母親深感自責，常在教育及管教上採取縱容保護，
    息事寧人的態度。被告從國小（可能更早）即有竊取財物習
    性，對象從家人、鄰居擴及民宅，大小財物不拘，竊後供自
    己花費及使用。本案係民國九十五年五月二十日下午，被告
    侵入東勢鎮民宅，徒手竊取財物，再於翌日以同一手段竊取
    同一民宅的金錢。本院認為被告雖診斷為中度智能不足，也
    有偷竊行為多年。從其就學及工作能力，判斷其應付日常生
    活無虞。且從其二次侵入同一民宅竊取有價財物、再花費及
    使用等情形，判斷其「行為時」之精神狀態應屬精神耗弱。
    」，此有行政院衛生署草屯療養院九十六年一月三日草療精
    字第００二九號函附之精神鑑定報告在卷可稽（附於本院案
    卷），是本院參酌上開鑑定報告及被告所為上開犯行，認被
    告對於外界事務之知覺理會及判斷作用已有減損，較普通人
    之平均程度顯然為低，是其應已達於精神耗弱之程度，當可
    認定，是爰依修正前刑法第十九條第二項之規定減輕其刑，
    並依法先加重後減輕之。至原起訴檢察官固未就被告亦有犯
    罪事實欄（三）至（七）所示犯行部分提起公訴（即檢察官
    另案以九十五年度偵字第一二四八八號起訴，業經本院以九
    十五年度易字第二０三九號為公訴不受理判決部分），惟上
    揭犯罪事實，既與原起訴檢察官已起訴經論罪部分，具有連
    續犯之裁判上一罪關係，本院自當應併予審究，附此敘明。
    爰審酌被告為智能障礙者，又其犯罪之動機、目的、手段，
    所竊得財物之價值、竊盜之次數，又於夜間侵入他人住宅所
    致社會危害性非淺，且迄未賠償被害人之損失，惟其犯罪後
    業已坦承部分之事實，顯知悔悟之態度等一切情狀，量處如
    主文所示之刑。末按「因精神耗弱而減輕其刑者，得於刑之
    執行完畢或赦免後，令入相當處所，施以監護。其處分期間
    為三年以下。」，修正前刑法刑法第八十七條第二項、第三
    項分別定有明文，而被告行為後，刑法第八十七條第二項、
    第三項有關監護處分及其期間規定均已有修正，修正前監護
    處分及期間之舊法規定為「得於刑之執行完畢或赦免後，令
    入相當處所，施以監護。」、「三年以下」，修正後改為「
    其情狀足認有再犯或危害公共安全之虞時，於刑之執行完畢
    或赦免後，令入相當處所，施以監護。」、「五年以下」，
    此項變動影響行為人之刑罰法律效果，係屬新修正刑法第二
    條第一項之「法律變更」，本件被告行為時係於新修正刑法
    生效之前，自應為新舊法比較，經比較新舊法結果，因修正
    前舊法規定較有利於行為人，即新法之規定對於被告並無較
    為有利之情形，是依修正後刑法第二條第一項前段之規定，
    本件應適用被告行為時之法律，即應適用修正前刑法第八十
    七條第二項、第三項之規定，是本院審酌被告之精神狀態及
    前開鑑定報告之內容，為使被告能有較妥適之醫療照顧，以
    期減少再犯之可能，乃認為有宣告付保安處分之必要，爰依
    前開規定，諭知被告於刑之執行完畢或赦免後，令入相當處
    所，施以監護，其期間為二年，附此說明。
據上論斷，應依刑事訴訟法第四百五十二條、第二百七十三條之
一第一項、第二百九十九條第一項前段，刑法第二條第一項前段
、修正前刑法第五十六條、刑法第三百零六條第一項、第三百二
十一條第一項第一款、第二款、修正前刑法第十九條第二項、修
正前刑法第五十五條、修正前刑法第八十七條第二項、第三項，
罰金罰鍰提高標準條例第一條前段，判決如主文。
中　　華　　民　　國　　96　　年　　2 　　月　　5 　　日
                  刑事第四庭  法　官    許惠瑜
以上正本證明與原本無異。
如不服本判決，應於判決送達後十日內向本院提出上訴狀，上訴
於臺灣高等法院臺中分院( 須附繕本 )。
                              書記官　  陳佳君
中　　華　　民　　國　　96　　年　　2 　　月　　5 　　日
附錄法條：
刑法第三百零六條第一項
無故侵入他人住宅、建築物或附連圍繞之土地或船艦者，處1年
以下有期徒刑、拘役或3百元以下罰金。
刑法第三百二十一條
犯竊盜罪而有左列情形之一者，處6月以上、5年以下有期徒刑：
一於夜間侵入住宅或有人居住之建築物、船艦或隱匿其內而犯之
者。
二毀越門扇、牆垣或其他安全設備而犯之者。
三攜帶兇器而犯之者。
四結夥三人以上而犯之者。
